【裁判字號】    95,交聲,1792
【裁判日期】    951130
【裁判案由】    交管條例聲異
【裁判全文】
臺灣板橋地方法院刑事裁定            95年度交聲字第1792號
原處分機關  交通部公路總局臺北區監理所
受處分人即
異  議  人  甲○○
上列異議人因違反道路交通管理處罰條例案件，對於交通部公路
總局臺北區監理所於民國95年11月7日以北監自裁字裁40-ZIC003
116號所為之裁決處分（原舉發案號：內政部警政署國道公路警
察局第九警察隊頭城分隊95年10月5日公警局交字第ZIC003116號
），聲明異議，本院裁定如下：
    主  文
異議駁回。
    理  由
一、按汽車行駛於高速公路、快速公路或設站管制之道路，不遵
    使用限制、禁止、行車管制及管理事項之管制規則而有行車
    速度超過規定之最高速限行為者處汽車駕駛人新臺幣三千元
    以上六千元以下罰鍰；汽車駕駛人有第三十三條第一項情形
    者，除依原條款處罰鍰外，並予記違規點數一點，道路交通
    管理處罰條例第三十三條第一項第一款及第六十三條第一項
    第一款分別定有明文。
二、原處分意旨略以：本件異議人即受處分人甲○○於民國95年
    9月8日15時15分許，駕駛車牌號碼L4-1329號自用小客車，
    行經速限70公里之國道五號高速公路南向28.7公里處，因「
    雷射槍測得行車時速95公里，速限70公里，超速25公里」之
    違規，經國道公路警察局第九警察隊頭城分隊執勤員警依採
    證照片逕行舉發，嗣異議人於95年10月12日向原處分機關提
    出申訴，經原處分機關函轉原舉發機關查處無誤後，原處分
    機關於95年11月7日依道路交通管理處罰條例第三十三條第
    一項第一款規定，裁處罰鍰新臺幣（下同）三千五百元，並
    依同條例第六十三條第一項第一款（漏引），記違規點數一
    點。異議意旨略以：異議人家父住宜蘭縣員山鄉，當日因其
    身體病重需急速送往林口長庚醫院治療，有住院資料可憑，
    異議人為人子女，內心焦急萬分，車子超速全因親情使然，
    可否體恤為人子女內心感受免予裁罰，爰聲明異議等語。
三、經查：異議人甲○○於95年9月8日15時15分許，駕駛車牌號
    碼L4-1329號自用小客車，在國道五號高速公路南向28.7公
    里處，於速限為時速70公里之路段以95公里超速行駛，經執
    勤警員以科學儀器測定後，逕行舉發之事實，為異議人所不
    爭執，並有測速採證照片、公警局交字第ZIC003116號舉發
    通知單各一紙在卷可稽，應堪認定。異議人雖執前詞置辯，
    惟查，異議人固然於聲明異議狀中陳稱其父親因病就醫之事
    實，然關於就診之證明並未一併檢送附卷，本院自無從判斷
    ，先予指明。次者，縱令異議人所稱上情均為實在，然按緊
    急避難行為，除客觀上須有自己或他人之生命、身體、自由
    或財產上遭遇急迫之危險外，行為人所採之避難行為尚須出
    於不得已或必要之行為，始足當之。本件異議人之父住於宜
    蘭縣員山鄉頭份村11鄰56號，若其父親果真身體病重，須急
    速就醫，何以捨當地之醫院救急，反而欲送往路程遙遠之臺
    北縣林口鄉財團法人長庚紀念醫院（況基隆地區亦有財團法
    人長庚紀念醫院）就醫，且捨呼叫救護門載送或請求當地政
    府機關協助之方式，顯已有疑，而異議人沿途超速行駛，並
    無任何警示其他車輛之措施，造成高速公路行車之不特定危
    險，而異議人復未能舉證證明其前開行為係緊急避難之唯一
    不得已或必要之行為，則與該行為所造成之風險兩相權衡下
    ，尚難認異議人載送其父親至醫院就診之行為，得以阻卻其
    超速行駛違規行為之事由。綜上所述，本件異議人駕駛自用
    小客車於前開路段行車超速之事證明確，從而原處分機關據
    以援引道路交通管理處罰條例第三十三條第一項第一款規定
    ，裁處罰鍰三千五百元，並依同條例第六十三條第一項第一
    款規定記違規點數一點，於法要無不合，量罰亦稱妥適，本
    件異議為無理由，應予駁回。
據上論結，應依道路交通案件處理辦法第十九條，裁定如主文。
中    華    民    國    95    年    11    月    30    日
                  刑事第十七庭  法  官  李幼妃
以上正本證明與原本無異
如不服本裁定應於送達後5日內向本院提出抗告狀
                                書記官  強梅芳
中    華    民    國    95    年    12    月    6     日


司法院資訊處製作；財團法人民間司法改革基金會備份。
